【裁判字號】    99,交抗,575
【裁判日期】    990729
【裁判案由】    聲明異議
【裁判全文】
臺灣高等法院臺中分院刑事裁定         99年度交抗字第575號
抗  告  人
即受處分人  甲○○
上列抗告人因違反道路交通管理處罰條例案件，不服臺灣臺中地
方法院中華民國99年5月31日所為裁定（99年度交聲字第1812號
），提起抗告，本院裁定如下：
    主  文
抗告駁回。
    理  由
一、原裁定意旨略以：抗告人即受處分人甲○○（下稱抗告人）
    駕駛牌照C6-9223號自小客車，於民國99年1月22日11時30分
    許，行經台中市○○○路○段17巷口時，為雷達測速儀測得
    時速67公里，超速17公里，經警方依道路交通管理處罰條例
    第40條逕行舉發後，抗告人申訴不服，原處分機關乃按上開
    條例第40條所定，逕行裁罰新臺幣（下同）1600元，並依同
    條例第63條第1項第1款記違規點數1點等情節，有卷附舉發
    違反道路交通管理事件通知單、原處分機關之裁決書各1件
    附卷可稽。又抗告人就該處限速標誌及警告標示牌確係設在
    雷達測速器前100公尺前，及其確有上開超速違規等情均不
    爭執，僅質疑測速照相告示牌設置地點不當，不易讓駕駛人
    有所知悉，無異陷害駕駛人，有違交通安全目的云云。惟駕
    駛人行車本即應遵守交通法規之相關規定，前揭警示牌之設
    置，乃在提醒駕駛人注意行車速限，倘執法單位確實已採取
    相當之提醒措施，促使駕駛人得以注意前方設有測速科學儀
    器，應適時將速度維持於法定速限內者，即應認已符合法定
    程序。至警示牌設置之地點未盡完善，當不得資為免罰之依
    據。抗告人之聲明異議顯無理由，應予駁回等語。
二、抗告意旨則略為：(一)民主法治國家，私權、公益為法律所保
    障與維護。當私權遭受到侵犯，將依法定程序請求救濟，公
    益遭受損害亦得依法定程序實施懲罰，所謂「法治」即是依
    法律治理。道路交通管理處罰條例第7條之2第3項即是法律
    規定，然本件裁定第1項意旨即與之明顯衝突，強凌法律。
    又警政署於民國95年間，通令全國各警察機關，在一般道路
    、高速公路與快速道路取締超速時，「必須依規定」在前方
    設立告示牌，否則將懲處，而遭受舉發民眾若發現警方未立
    明顯告示牌，也可提出申訴，撤銷罰單。駕駛人固有依照速
    限行駛之義務，然規定速限因道路狀況不同而有限速之不同
    ，不豎立明顯標示，如何依照速限行駛？(二)「檢定合格」儀
    器測照是如何檢定，如何合格？沒有數據文件，如何服眾？
    (三)抗告人重回現場蒐證，發現告示牌距離測照儀器為94.5公
    尺，明顯違反道路交通管理處罰條例第7條之2第3項之規定
    。爰提出抗告，賜准原裁定廢棄，以維護權益云云。
三、本院查：
  (一)按汽車駕駛人，行車速度，超過規定之最高時速，或低於規
    定之最低時速，除有第43條第1項第2款情形外，處1200元以
    上2400元以下罰鍰，並記違規點數1點，道路交通管理處罰
    條例第40條、第63條第1項第1款定有明文。次按汽車駕駛人
    行車速度超過規定之最高速限或低於規定之最低速限者，當
    場不能或不宜攔截製單舉發者，得以設於一般道路至少於10
    0公尺前之固定或非固定式科學儀器取得證據資料證明其行
    為違規，記明車輛牌照號碼、車型等可資辨明之資料，以汽
    車所有人為被通知人製單舉發，此亦有同條例第7條之2第1
    項第7款、第2項第9款、第3項、第4項等規定可參。
  (二)抗告人於前揭時地行車時，違規超速17公里之事實，除有臺
    中市警察局中市警交字第GOGH31180號舉發違反道路交通管
    理事件通知單影本1紙附卷可稽外；又設置在台中市○○○
    路○段17巷口之雷達測速儀，前為經濟部標準檢驗局於98年
    11月18日檢定合格，其檢定合格單號碼係：J0GA0000000A，
    有效期限至99年11月30日，亦有該局所出具之雷達測速儀檢
    定合格證書影本1紙附卷為憑；抗告人復不爭執當時確有駕
    駛該部自小客車行經此處；從而，抗告人應有原審裁定意旨
    所認定未依速限行駛之違規行為，要可認定。
  (三)復按標誌、標線、號誌之設置、養護及號誌之運轉，由主管
    機關依其管轄辦理之，道路交通標誌標線號誌設置規則第4
    條定有明文。故本件警示標誌之設置地點，係由主管機關斟
    酌前開路段之實際路況、行車流量、交通安全等相關情狀後
    決之，且核無抗告人所指有何設置地點不當之情事，抗告人
    僅依憑己見即指摘設置地點不當，又未明白交代設於該處究
    係如何不當，則本件自無可依其個人之見，即得解免所違反
    道路交通管理處罰條例第40條規定之行政責任。
  (四)依道路交通管理處罰條例第7條之2第2項第9款、第3項等規
    定，對行車速度超過規定之最高速限或低於規定之最低速限
    等違規行為，採用固定或非固定式科學儀器取得證據資料證
    明者，於一般道路須至少於100公尺，於高速公路、快速公
    路須至少於300公尺前，明顯標示之。查其規定之目的，非
    在加強取締處罰違規之駕駛人，而係欲促使駕駛人遵守速限
    規定，故責成交通及警政單位應在一定距離前樹立警告標示
    ，以提醒駕駛人避免違規。然駕駛人駕駛車輛應遵守交通速
    限，不只為法定之義務，亦為最基本之交通常識與行車道德
    ，不因有無上開條文之規定而異，更不因為在該標示前100
    公尺內未設測速照相之儀器，即可任意違規超速。換言之，
    縱該警告標示有抗告人所陳稱距離本件雷達測速儀為94.5公
    尺之情形，駕駛人仍應依速限行駛，非可憑此資為免罰之依
    據。
四、綜上所述，因抗告人前揭駕駛自小客車違規超速之行為明確
    ，則原處分機關依道路交通管理處罰條例第40條、第63條第
    1項第1款等規定，對其裁處罰鍰1600元，並記違規點數1點
    ，自無不合；又前揭抗告意旨，核非可採，原裁定因而駁回
    抗告人之聲明異議，也無違誤或不當。然抗告人仍執前詞提
    起本件抗告，顯無理由，故應予駁回。
據上論結，依道路交通案件處理辦法第26條，刑事訴訟法第412
條，裁定如主文。
中    華    民    國    99    年    7     月    29    日
            刑事第九庭  審判長法  官  江  德  千
                              法  官  許  旭  聖
                              法  官  莊  深  淵
以上正本證明與原本無異。
不得再抗告。
                              書記官  陳  振  海
中    華    民    國    99    年    7     月    30    日

司法院資訊處製作；財團法人民間司法改革基金會備份。
